【裁判字號】    95,訴,2133
【裁判日期】    950830
【裁判案由】    毒品危害防制條例
【裁判全文】
臺灣板橋地方法院刑事判決              95年度訴字第2133號
公  訴  人  臺灣板橋地方法院檢察署檢察官
被      告  甲○○
上列被告因違反毒品危害防制條例案件，經檢察官提起公訴（95
年度毒偵字第3921號），本院改依簡式審理程序，判決如下：
    主  文
甲○○施用第一級毒品，累犯，處有期徒刑柒月。又施用第二級
毒品，累犯，處有期徒刑肆月；扣案之殘渣袋（內含安非他命殘
渣）壹個沒收銷燬之，安非他命玻璃球吸食器壹個沒收。應執行
有期徒刑拾月，扣案之殘渣袋（內含安非他命殘渣）壹個沒收銷
燬之，安非他命玻璃球吸食器壹個沒收。
    事  實
一、甲○○前曾因贓物案件，經本院於民國（下同）95年3 月6
    日以95年度簡字第621 號判決，判處有期徒刑2 月確定，嗣
    於95年5 月5 日易科罰金執行完畢（構成累犯）。復因施用
    毒品案件，經本院於95年1 月24日以95年度毒聲字第159 號
    裁定送觀察、勒戒後，認無繼續施用毒品傾向，於95年3 月
    1 日釋放出所，由臺灣板橋地方法院檢察署檢察官於95年3
    月1 日以95年度毒偵字第952 號為不起訴處分確定。詎其猶
    不知悛悔，明知海洛因、安非他命分別係毒品危害防制條例
    所定之第一級、第二級毒品，不得施用、持有，竟分別基於
    施用毒品海洛因及安非他命之犯意，各於95年5 月19日上午
    某時許，在臺北縣土城市○○路某友人住處，以將毒品海洛
    因置於香菸內點燃吸聞之方式施用海洛因1 次，又於95年5
    月23日凌晨某時許，在同上址，以將毒品安非他命置於玻璃
    球吸食器內點燃燒烤成煙以吸食氣體之方式施用安非他命1
    次。嗣於95年5 月23 日 凌晨1 時30分許，在臺北縣土城市
    ○○路○ 段與裕民路口為警查獲，並扣得甲○○所有供吸食
    毒品安非他命所用之殘渣袋（內含安非他命殘渣）1 個及玻
    璃球吸食器1 個。
二、案經臺北縣政府警察局土城分局報請臺灣板橋地方法院檢察
    署檢察官偵查起訴。本院於準備程序進行中，被告就被訴事
    實為有罪之陳述，經告知被告簡式審判程序之旨，並聽取當
    事人之意見後，裁定進行簡式審判程序。
    理  由
一、上揭事實，業據被告甲○○於本院準備程序及審理時皆坦承
    不諱（見本院卷宗95年8 月14日準備程序筆錄及同日簡式審
    判筆錄），而其為警查獲後所採集之尿液檢體經送驗結果，
    確呈安非他命類及海洛因代謝物鴉片類之陽性反應，此有臺
    灣檢驗科技股份有限公司於95年6 月12日出具之濫用藥物尿
    液檢驗報告1 件在卷可稽（附於臺灣板橋地方法院檢察署95
    年度毒偵字第3921號偵查卷宗第29頁），並有殘渣袋（內含
    安非他命殘渣）1 個及玻璃球吸食器1 個扣案足資佐證，是
    被告前開不利於己之自白，核與事實相符，應堪信實。又被
    告前曾因施用毒品案件，經本院於95年1 月24日以95年度毒
    聲字第159 號裁定送觀察、勒戒後，認無繼續施用毒品傾向
    ，於95年3 月1 日釋放出所，由臺灣板橋地方法院檢察署檢
    察官於95年3 月1 日以95年度毒偵字第952 號為不起訴處分
    確定等情，有臺灣高等法院被告前案紀錄表1 件在卷可參（
    附於本院卷內），其於受觀察、勒戒執行完畢釋放後5 年內
    ，再犯本案施用毒品犯行，事證明確，應予依法論科。
二、新舊法之比較：
（一）查被告行為後，刑法於94年2 月2 日修正公布，95年7 月
      1 日施行，其中刪除第55條（牽連犯）、第56條（連續犯
      ），並修正第2 條（新舊法之比較適用）、第47條（累犯
      ）、第38條（沒收）之規定。而刑法第2 條係規範行為後
      法律變更所生新舊法律比較適用之準據法，是刑法第2 條
      本身雖經修正，但該條文既屬適用法律之準據法，本身尚
      無比較新舊法之問題，應逕適用裁判時即修正後刑法第2
      條規定以決定適用之刑罰法律，先予敘明。
（二）按行為後法律有變更者，適用行為時之法律。但行為後之
      法律有利於行為人者，適用最有利於行為人之法律，修正
      後刑法第2 條第1 項定有明文。又比較時應就罪刑有關之
      共犯、未遂犯、想像競合犯、牽連犯、連續犯、結合犯，
      以及累犯加重、自首減輕暨其他法定加減（如身分加減）
      與加減例等一切規定，綜其全部罪刑之結果而為比較。再
      從刑附屬於主刑，除法律有特別規定者外，依主刑所適用
      之法律（最高法院95年第8 次刑事庭會議決議參照）。
（三）修正前刑法第51條規定第5 款規定：「數罪併罰，分別宣
      告其罪之刑，依左列各款定其應執行者：... 宣告多數有
      期徒刑者，於各刑中之最長期以上，各刑合併之刑期以下
      ，定其刑期。但不得逾二十年」，修正後刑法第51條第5
      款規定：「宣告多數有期徒刑者，於各刑中之最長期以上
      ，各刑合併之刑期以下，定其刑期。但不得逾三十年」，
      比較結果，修正後刑法並非較有利於行為人，依刑法第2
      條第1 項前段之規定，仍應依修正前刑法，定其應執行之
      刑。
（四）再刑法第47條有關累犯之規定亦經修正，經比較修正前、
      後該條之規定，可知修正前有關累犯之成立，不以再犯之
      罪係故意犯罪為限，然修正後之規定，則以再犯故意犯為
      成立累犯之要件。換言之，若被告再犯者係故意犯罪，則
      修正前、後之規定，均成立累犯，適用修正前之規定，對
      於被告並無不利。查本案被告係故意再犯本案之罪，是依
      修正前、後之刑法第47條規定，均成立累犯，適用修正前
      之規定，對於被告並無不利。
（五）綜此，爰依整體比較之結果，依修正後刑法第2 條第1 項
      前段之規定，適用行為時之舊法處斷。又刑法第38條關於
      沒收之規定，亦同於95年7 月1 日修正施行，惟因沒收係
      屬從刑，應隨同主刑適用同一準據法，而前開比較新舊法
      結果，既適用刑法修正前相關規定，有關沒收之規定，自
      應適用修正前刑法第38條規定。
三、查海洛因與安非他命依其成癮性、濫用性及對社會危害性之
    程度，已分別為毒品危害防制條例第2 條第2 項第1 款、第
    2 款列為第一級毒品與第二級毒品。核被告甲○○所為，係
    犯毒品危害防制條例第10條第1 項、第2 項之施用第一、二
    級毒品罪。其施用前持有海洛因及施用前後持有安非他命之
    低度行為，各為施用之高度行為所吸收，均不另論罪。其施
    用第一、二級毒品2 罪間，犯意各別、行為互殊，應予分論
    併罰。再查，被告前有如事實欄所示之論罪科刑執行情形，
    有前開臺灣高等法院被告前案紀錄表在卷可按，其於有期徒
    刑之執行完畢後，5 年內再故意犯本件有期徒刑以上之罪，
    應逕依刑法第2 條第1 項前段之規定，適用修正前刑法第47
    條，論以累犯，並加重其刑。爰審酌被告前曾經觀察、勒戒
    及不起訴處分後，仍未能戒斷其施用毒品之惡習，再犯本件
    犯行，惟因施用毒品均僅係戕害其自己身心並無加害他人，
    再衡其之素行（有上揭臺灣高等法院被告前案紀錄表1 件可
    憑）、施用之次數及犯後坦認犯行深知悔悟等一切情狀，分
    別量處如主文所示之刑，並定其應執行之刑，以示懲儆。
四、至扣案之殘渣袋（內含安非他命殘渣）1 個，其內之安非他
    命殘渣成分與塑膠袋難以析離秤重，應以毒品視之，故依毒
    品危害防制條例第18條第1 項前段規定，不問屬於犯人與否
    ，沒收銷燬之。又扣案之玻璃球吸食器1 個，係被告所有供
    犯本件施用毒品安非他命犯罪所用之物，業據被告於本院供
    陳在卷，爰依刑法第38條第1項第2款之規定宣告沒收。
據上論斷，應依刑事訴訟法第273 條之1 第1 項、第299 條第1
項前段，毒品危害防制條例第10條第1 項、第2 項、第18條第1
項前段、刑法第11條、第2 條第1 項、修正前刑法第47條、第51
條第5 款、第38條第1 項第2 款，判決如主文。
本案經檢察官張慶林到庭執行職務。
中    華    民    國    95    年    8     月    30    日
                  刑事第四庭  法  官  陳  靜  茹
以上判決正本證明與原本無異。
如不服本判決，應於送達後10日內，向本院提出上訴狀。
                              書記官  許  志  豪
中    華    民    國    95    年    8     月    30    日
附錄本案論罪科刑法條全文
毒品危害防制條例第10條
施用第一級毒品者，處六月以上五年以下有期徒刑。
施用第二級毒品者，處三年以下有期徒刑。


司法院資訊處製作；財團法人民間司法改革基金會備份。
